【裁判字號】    90,抗,125
【裁判日期】    900309
【裁判案由】    背信等
【裁判全文】
臺灣高等法院臺中分院刑事裁定                        九十年度抗字第一二五號
    抗  告  人
    即  被  告  甲○○
    選任辯護人  楊錫楨  律師
右抗告人因背信等案件，不服台灣彰化地方法院九十年二月七日所為命羈押及禁止接
見與通信裁定（九十年度易字第八五號），提起抗告，本院裁定如左：
    主  文
抗告駁回。
    理  由
一、抗告意旨略以：(一)、本案抗告人即被告（下稱被告）甲○○與其他共同被告黃德
    勝、游一郎及鐘政男共四人，於九十年二月七日十一時三十分第一次開庭並由承
    審官開始訊問至十二時二十分左右，承審法官諭知被告閱覽筆無誤簽名筆錄後，
    始遭承法官以有刑事訴訟法第一○一條第一項第二款之情形，當庭裁定命羈押及
    禁止接見通信，然查承審法官當庭僅將前揭羈押之法律條文告知被告及所委任之
    選任辯護人，並未將刑事訴訟法第一○一條第一項第二款所依據之「事實」，告
    知被告及其辯護人，且「未記載於上開已由被告等人簽名完畢之筆錄」，故該當
  庭裁定命羈押及禁止接見及通信之強制處分，有違反前開規定之處。(二)、刑事訴
    訟法第一○一條第一項及第一○一條之二上段分別規定「被告經法官訊問後，認
    為犯罪嫌疑重大，而有左列情形之一，非予羈押顯難進行追訴、審判或執行者，
    得羈押之」及「被告經法官訊問後，雖有第一○一條第一項所定各款所定情形之
    一而無羈押之必要者，得逕命具保、責付或限制住居」，是羈押被告必須符合下
    列四項要件：(1)被告犯罪嫌疑重大。(2)有刑事訴訟法第一○一條第一項所列三款
    情形之一。(3)非予羈押顯難進行追訴、審判或執行。(4)客觀上之有羈押之必要。
    按刑事訴訟法第七十六條第三款（現行法第一○一條第一項第三款）所謂「有事
    實足認為有勾串證人之虞者」，自應依具體事實客觀認定，惟此事實並非串證之
    事實，而為有串證之虞之事實。因此，應就此案進行情形及所舉證人與被告之關
    係等因素被告是否有此等行為之虞，綜合以觀，決定是否有串證之可虞。蓋刑事
    訟法第一○一條之羈押，係涉及人身自由，不可徒慼主觀之認定，故於被告請求
    傳訊證人時，必須有具體客觀之事實，顯示被告有串證之虞，否則不得予以羈押
    ，（最高法八十七年度台抗字第八七號裁定、台高檢暨所屬各檢察署八十四年度
    法律問題座談會第二十四案參照）。故在本案中：(1)被告甲○○所涉及之公訴事
    實為起訴書附表第十一項、第十三項及第二十五項所載之犯罪事實，而該等公訴
    事實所牽涉到之同案被告有被告甲○○、游坤勝、游加興及謝豐銘共四人，其中
    游坤勝從偵查中迄今仍收押禁見在案，游加興及謝銘豐則非九十年二月七日承審
    法官通知到庭接受訊問之對象，亦尚未收到開庭通知，此有開庭通知報到單為証
    ，參以被告甲○○於偵查中已就公訴事實供述綦詳坦承不諱，此亦有起訴書記載
    為証，而在本案審判之第一次開庭，被告甲○○亦同偵查時之供述，並未翻異前
    詞，從而，被告甲○○已無勾串證人及共犯之必要及無勾串之具體事證，且本案
    在審判中被告等人為第一次出庭，游加興及謝豐銘在審判中，尚未接受訊問，已
    如前述渠等在偵查中亦未受羈押，從而，並無具體事實可供承審法官認定被告甲
    ○○「究有何串證之虞之事實」？與何證人串供？與何共犯串供？承審法官亦未
    當庭告知。(2)退步言之，被告甲○○並非員林農會人員，且與被告甲○○有關係
    之被告或證人，例如被告游加興、謝豐銘及游坤勝等農會人員，及證人黃淑馨代
    書、江麗如等農會人員，亦於歷次偵查時供述及証述綦詳，相關借貸書面資料亦
    由檢察官扣案在卷等情形觀之，更無勾串之必要及可能，否則，被告甲○○早業
    由承辦檢察官聲請法院羈押獲准。果欲勾串早於本案八十九年九月傳訊被告甲○
    ○之後迄審判開庭前，勾串湮滅完畢，不可能待到今時，故本案確實無被告甲○
    ○有串證之虞之事實。縱使本案另有承審法官認定之尚未被起訴之共犯或其他待
    傳訊之證人，尚未發交地檢察署偵查或到案，但此充其量為本案尚存有待被告甲
    ○○說明之事實或其他待證事實，但此非刑事訴訟法第一○一條第一項第二款所
    規定之「有串證之虞之事實」，故必須有具體客觀之事實，顯示被告有串證之可
    虞，否則不得予以羈押。(3)綜前所述，本案並無體客觀之事實及證據，足認為被
    告甲○○有勾串共或證人之虞，另在客觀上無羈押之必要。(三)、按裁判應製作裁
    判書，又得為抗告之裁定應敘述理由，分別為刑事訴訟法第二二六條及第二二三
    條所明定，本件承審法官所為之前開當庭羈押裁定，依法得由被告提出抗告，但
    原審未依上開規定製作裁定書並敘明其理由，亦有違反前開規定之處。為此狀請
    鈞院詳查前諸事證，撤銷原裁定，以維護被告權益等語。
二、按被告經法官訊問後，認為犯罪嫌疑重大，而有事實足認有湮滅、偽造、變造證
    據或勾串共犯或證人之虞者，非予羈押，顯難進行追訴、審判或執行者，得羈押
    之，刑事訴訟法第一百零一條第一項第二款有明文規定。又該款所依據之事實，
    應告知被告及其辯護人，並記載於筆錄，同條第三項亦有明文。
三、查本件依台灣彰化地方法院檢察署八十九年度字第五四六三、五五二四、九四二
    四號、九十年度偵字第三五二號起訴書所關於被告之犯罪事實如附表：「．．．
    十一坐落於彰化縣員林鎮○○段七三六、七六七、0000000、七三七地號土
    地係游坤勝所有登記在游加興名下，游坤勝於八十八年二月六日設定最高限額抵
    押權四千四百二十萬元（新台幣，下同）後，於同月九日利用游加興名義向員林
    鎮農會申請貸款三千四百萬元，由甲○○擔任連帶保證人，游坤勝明知上情仍違
    背任務予以核貸，除清償前借款外並取得部分貸款使用，該筆貸款自八十八年三
    月九日起即未再繳息，八十八年五月十日員林鎮農會拋棄前開七六八、一○三一
    地號土地抵押權，均致生損害於農會。．．．十三游坤勝於八十四年七月二十一日
    提供彰化縣大村鄉○○段七九五地號土地應有部分全部設定最高限額抵押六千萬
    元後，以甲○○之名義向員林鎮農會貸款五千萬元，游坤勝予以核貸後於八十六
    年一月十四日辦理展，期於八十六年十二月八日起即未再繳息，於八十七年七月
    二十八日轉入催收款項，八十八年一月二十二日減免違約金七十八萬一千六百四
    十四元，均致生損害於農會。．．．坐落彰化縣員林鎮○○段七六八及一○三
    一地號應有部分六○分之一○土地，係游坤勝所有登記在甲○○名下，八十八年
    五月十一游坤勝日以謝豐銘名義向農會借款七百二十萬元，而由甲○○提供上開
    土地並擔任連帶保證人，於設定最高限額抵押一千零四十萬元後貸得上開款項，
    該筆貸款自八十八年七月十日起即未再繳息，均致生損害於農會。」，而原審法
    院於九十年二月七日係訊問被告與共同被告游坤勝何關係？有無拿錢出來投資？
    前開三橋段第七六八、一○三一地號土地有無購買？為何登記被告名義所有？實
    際所有權人為何人？於八十八年五月十一日謝豐銘向農會借七百二十萬元，以前
    開土地為連帶保證是否知情？有無代價？等項訊問被告，均與檢察官起訴之犯罪
    事實有關，其後當庭裁定諭知羈押之理由：「被告涉嫌重大，且有串證之虞，故
    予收押。」，均載明於訊問筆錄，係就案件進行情形及共同被告間關係加以觀察
    ，而認定有串證之虞，並非僅憑原審法官主觀之推測而來。是本件原審法院於訊
    問被告後，認為有刑事訴訟法第一百零一條第一項第二款之情形，當庭諭知羈押
    ，已將羈押之理由諭知被告及其選任辯護人，亦將有串證之虞之事實載明於筆錄
    ；且將當庭裁定諭知之羈押意旨，依刑事訴訟法第一百零二條之規定，製作押票
    ，於執行羈押時分別送被告交及其選任辯護人，核與法並無違誤，被告猶執前詞
    提起抗告，其抗告為無理由，應予駁回。
四、據上論斷結，應依刑事訴訟法第四百十二條裁定如主文。
中      華      民      國    九十      年      三      月      九      日
                                臺灣高等法院臺中分院刑事第七庭
                                      審判長法  官  林  榮  龍
                                            法  官  謝  說  容
                                            法  官  江  錫  麟
右正本證明與原本無異。
不得再抗告。
                                            書記官  謝  雅  惠
中      華      民    國    九十      年      三      月      九      日
                                                                        Ｄ


司法院資訊處製作；財團法人民間司法改革基金會備份。
